【裁判字號】    98,訴,1464
【裁判日期】    981224
【裁判案由】    違反毒品危害防制條例
【裁判全文】
臺灣臺南地方法院刑事判決              98年度訴字第1464號
公  訴  人  臺灣臺南地方法院檢察署檢察官
被      告  乙○○
上列被告因違反毒品危害防制條例案件，經檢察官提起公訴（98
年度營毒偵字第331號），被告於準備程序中就被訴事實為有罪
之陳述，經本院合議庭裁定改依簡式審判程序審理，判決如下：
    主  文
乙○○施用第一級毒品，處有期徒刑捌月。
    事  實
一、乙○○前於民國90年間因施用毒品案件，經本院裁定送勒戒
    處所施以觀察勒戒，於90年4月17日因無繼續施用傾向出所
    ，其後於民國92年間又因施用毒品案件，再經本院裁定送勒
    戒處所施以觀察勒戒後，因有繼續施用毒品傾向，由本院裁
    定令入戒治處所施以強制戒治，於93年1月9日因毒品危害防
    制條例修正而釋放出所執行完畢。前開毒品案件經起訴後，
    為臺灣高等法院臺南分院判處有期徒刑10月確定，並與該院
    於被告另犯之竊盜、強盜等案分別判決確定之有期徒刑5 年
    、1年，合併定其應執行之刑為6年7月；嗣乙○○又於93 年
    間，再犯毒品案件，而為本院判處有期徒刑7月確定。前開
    毒品、竊盜、毒品所宣告之刑，再經檢察官聲請，由本院裁
    定各自減刑為有期徒刑5月、6月、3月又15日後，其中由臺
    灣高等法院臺南分院判決確定之毒品、竊盜罪部分，減刑後
    再與不得減刑之強盜罪，合併定其應執行之刑為5年10月，
    並與本院判決確定之毒品案件減刑後之3月又15日接續執行
    ，而於97年6月11日假釋出獄。
二、乙○○猶不知悔改，明知海洛因已列為毒品危害防制條例第
    2條第2項第1款所稱之第一級毒品，竟基於施用第一級毒品
    海洛因犯意，於假釋期間內之98年8月3日下午10時許，在臺
    南縣新營市○○街31巷61號4樓房間內，以將海洛因加入注
    射針筒注射靜脈之方式，施用第一級毒品海洛因。嗣為警於
    98 年8月4日下午9時許，另案執行拘提到案，經其同意採尿
    送驗，結果呈鴉片類陽性反應
三、案經臺南縣警察局新營分局報告臺灣臺南地方法院檢察署檢
    察官偵查起訴。
    理  由
壹、程序方面：
    按本件被告所犯係死刑、無期徒刑、最輕本刑為3 年以上有
    期徒刑以外之罪，其於準備程序就前揭被訴事實為有罪之陳
    述，經受命法官告知簡式審判程序之旨，並聽取其與公訴人
    之意見後，本院認無不得或不宜改依簡式審判程序進行之處
    ，爰依刑事訴訟法第273 條之1 第1 項、第284 條之1 ，裁
    定本件由受命法官獨任進行簡式審判程序，合先敘明。
貳、實體方面：
一、訊據被告對於上揭犯罪事實坦承不諱，本院復審酌：
  (一)依毒品危害防制條例第20條、第23條規定，僅限於「初犯」
    及「5年後再犯」二種情形，始應先經觀察、勒戒或強制戒
    治程序，不能逕行起訴。但倘被告於5年內已再犯，經依法
    再為保安處分或追訴處罰者，縱其第三次（或第三次以上）
    施用毒品之時間，在初犯之保安處分執行完畢釋放5年以後
    ，即非屬「5年後再犯」之情形，且因前有「5年內再犯」情
    形，顯見其再犯率甚高，原實施之保安處分無法收其實效，
    毋庸仍予寬典處遇，而應依該條例第10條逕予刑罰制裁。查
    被告前因施用毒品案件，經本院裁定送勒戒處所施以觀察勒
    戒，於90年4月17日因無繼續施用傾向出所，其後於民國92
    年間又因施用毒品案件，再經本院裁定送勒戒處所施以觀察
    勒戒後，因有繼續施用毒品傾向，由本院裁定令入戒治處所
    施以強制戒治，於93年1月9日因毒品危害防制條例修正而釋
    放出所執行完畢。前開毒品案件經起訴後，為臺灣高等法院
    臺南分院判處有期徒刑10月確定，並與該院於被告另犯之竊
    盜、強盜等案分別判決確定之有期徒刑5年、1年，合併定其
    應執行之刑為6年7月；嗣乙○○又於93年間，再犯毒品案件
    ，而為本院判處有期徒刑7月確定；此有臺灣高等法院被告
    前案紀錄表附卷可稽。是被告既曾於前揭強制戒治處分執行
    完畢後5年內再犯上開施用毒品之罪，且經法院判處罪刑確
    定，顯見其再犯率甚高，原實施觀察、勒戒、強制戒治，已
    無法收其實效，而無5年戒斷期之存在，被告另犯本件施用
    第一級毒品海洛因犯行，依前揭說明，即無再施以觀察、勒
    戒及強制戒治之必要，而應依法追訴、審理。
  (二)次查，經警將被告於上揭時地遭查獲時所採集之尿液送驗結
    果，係呈嗎啡陽性反應，此有長榮大學確認報告、送驗尿液
    年籍對照表附卷可稽。
  (三)準此而論，被告之尿液檢驗報告既呈嗎啡陽性反應，被告
    應有在上揭時地為施用第一級毒品海洛因之行為甚明。
二、查海洛因屬毒品危害防制條例第2條第2項第1款所規定之第
    一級毒品，核被告所為，係犯毒品危害防制條例第10條第1
    項施用第一級毒品罪。被告持有第一級毒品，復進而施用，
    其持有毒品之低度行為，應為施用第一級毒品之高度行為所
    吸收，不另論罪。本院審酌被告施用毒品，足以戕害其身心
    ，滋生其他犯罪，惡化治安，嚴重損及公益，且被告前曾犯
    施用毒品，業經法院判刑確定且執行完畢，竟於短期內再為
    本件施用毒品犯行，顯見其不思悔改，自制力亦顯不佳；惟
    另考量被告於犯後即能坦承犯行，而其施用毒品行為於本質
    上係屬自我戕害行為，反社會性之程度應屬較低等一切情狀
    ，酌情量處如主文所示之刑，以資懲儆。
據上論斷，應依刑事訴訟法第273條之1第1項、第299條第1項前
段，毒品危害防制條例第10條第1項，判決如主文。
本案經檢察官甲○○到庭執行職務。
中    華    民    國    98    年    12    月    24    日
                  刑事第六庭    法  官  郭瓊徽
以上正本證明與原本無異。
如不服本判決應於收受本判決後10日內向本院提出上訴書狀，並
應敘述具體理由。其未敘述上訴理由者，應於上訴期間屆滿後20
日內向本院補提理由書狀（均須按他造當事人之人數附繕本）「
切勿逕送上級法院」。
                                書記官  曾郁芳
中    華    民    國    98    年    12    月    24    日
附錄本案論罪科刑法條全文
毒品危害防制條例第10條第1項
施用第一級毒品者，處 6 月以上 5 年以下有期徒刑。

司法院資訊處製作；財團法人民間司法改革基金會備份。
